【裁判字號】    92,再易,8
【裁判日期】    920331
【裁判案由】    損害賠償
【裁判全文】
臺灣高雄地方法院民事裁定  九十二年度再易字第八號
    再審聲請人  乙○○
    再審相對人  甲○○
                丙○○
右當事人間請求損害賠償事件，再審聲請人對於中華民國九十二年二月六日本院九十
一年度再易字第二六號確定裁定聲請再審，本院裁定如左：
    主    文
再審之聲請駁回。
再審程序費用由再審聲請人負擔。
    理    由
一、再審意旨略以：再審相對人甲○○之夫即再審相對人丙○○係環僑投資股份有限
    公司（下稱環僑公司）之專員，再審相對人甲○○於民國七十六年間一再慫恿再
    審聲請人投資環僑公司，再審聲請人乃於七十六年九月十一日入二股（每股十萬
    元），復於七十六年十一月十一日入一股、七十七年二月二十四日入一股，依公
    司規定，每股每月可領利息六千元，每月發放利息二次，然再審相對人每月每股
    僅轉交五千元利息予再審聲請人，環僑公司於七十七年十一月十一日將資金轉換
    成憑證，依公司規定轉換後每張每月除發放利息六分即六千元外，另發放業務獎
    金二分即二千元，然再審相對人僅交付六千元，最後一次發放股息日是七十八年
    十月二十日，而七十七年十一月十一日以前，利息應得六分，再審相對人僅給付
    五分，七十七年十一月十一日以後，利息應得八分，再審相對人竟僅給付六分，
    合計少付利息十三萬五千元，再審相對人應依不當得利之規定返還再審聲請人，
    惟本院八十九年度簡上字第一０二號判決竟認原審判決（即本院高雄簡易庭八十
    八年度雄簡字第一五二０號判決）為再審聲請人敗訴之判決即屬正當核無違誤，
    而駁回再審聲請人之上訴，是原確定判決顯有不當，嗣再審聲請人又依法提起訴
    訟（再審聲請人另提起損害賠償之訴，經本院高雄簡易庭以九十一年度雄簡字第
    三四二號認其訴訟標的為確定判決效力所及而裁定駁回其訴，經再審聲請人抗告
    ，本院以九十一年度簡抗字第一七號裁定駁回其抗告，再審聲請人復就該確定裁
    定聲請再審，經本院以九十一年度再易字第二六號駁回其再審之聲請），惟經本
    院以九十一年度再易字第二六號駁回再審，該確定裁定亦有違反民事訴訟法第四
    百六十八條違背法令之再審事由，爰就該裁定依法聲請再審等語。
二、按裁定已經確定，而有第四百九十六條第一項或第四百九十七條之情形者，得準
    用本編之規定，聲請再審；確定終局判決適用法規顯有錯誤者，得提起再審之訴
    ；再審之訴不合法者，法院應以裁定駁回之，民事訴訟法第五百零七條、第四百
    九十六條第一項第一款及第五百零二條第一項分別定有明文。又所謂適用法規顯
    有錯誤者，係指確定判決所適用之法規顯然不合於法律規定，或與司法院現尚有
    效之大法官會議之解釋，或法院尚有效之判例顯然違反者而言，並不包括消極的
    不適用法規之情形在內，此觀該條款文義，並參照同法第四百六十八條將判決不
    適用法規與適用不當二者並舉之規定自明（最高法院六十年台再字第一七０號判
    例可資參照）。
三、本件再審聲請人陳明對本院九十二年二月六日九十一年度再易字第二六號確定裁
    定提起再審，主張該確定裁定有民事訴訟法第四百六十八條規定之違背法令事由
    （見本院九十二年三月二十八日準備程序筆錄），堪認再審聲請人係依同法第四
    百九十六條第一項第一款規定，主張原確定裁定有適用法規顯有錯誤之再審事由
    。而原確定裁定係認為：再審聲請人一再執陳本院高雄簡易庭八十八年度雄簡字
    第一五二○號判決、八十九年度簡上字第一○二號確定判決均為誤判，於法、於
    理不合，而未針對本院九十一年五月二十九日九十一年度簡抗字第十七號裁定聲
    請再審並未表明其再審理由為何，原裁定有何符合民事訴訟法第四百九十六條第
    一項一至十三款得提起再審之事由，其聲請再審之程序自有未合等情，而裁定駁
    回再審之聲請。按民事訴訟法第五百零一條第一項之規定，再審之訴，應表明左
    列各款事項，提出於管轄法院為之：(一)當事人及法定代理人。(二)聲明不服之判決
    及提起再審之訴之陳述。(三)應於如何程度廢棄原判決及就本案如何判決之聲明。
    (四)再審理由及關於再審理由並遵守不變期間之證據。再審聲請人於前次聲請再審
      時，並未敘明再審理由及關於再審理由並遵守不變期間之證據，於法未合，法
      院毋庸命其補正，得逕行裁定駁回，是原確定裁定並無何適用法規顯有錯誤之
      情事；再審聲請人僅空言主張原確定裁定適用法規不當，卻未具體指摘所適用
      之法規如何違反法律規定，或與司法院現尚有效之大法官會議之解釋，或法院
      尚有效之判例有何顯然之違反，且遍觀本件再審聲請狀之內容，再審聲請人均
      一再指摘本院高雄簡易庭八十八年度雄簡字第一五二○號判決、八十九年度簡
      上字第一○二號確定判決係違法、誤判云云，而未針對原確定裁定表明有何適
      用法規不當之具體事由，揆諸首揭規定，其再審之聲請，依法不合，自應裁定
      駁回其聲請。至再審聲請人另主張其於九十一年一月三十日向本院高雄簡易庭
      九十一年度雄簡字第三四二號提出之起訴狀，並非就同一事件重行起訴，而係
      對原確定判決表明不服之意云云，惟查，再審聲請人於上開案件所為訴之聲明
      、請求之原因事實及理由，除已勝訴部分外，其餘均與本院高雄簡易庭八十八
      年度雄簡字第一五二０號起訴狀所載內容相同，經本院調閱上開卷證查明屬實
      ，是再審聲請人顯就同一事件重行起訴甚明，再審聲請人不得以其不知法律規
      定為由，主張以該重複之起訴視為提起再審之訴，附此敘明。
四、據上論結，本件再審之聲請為不合法，依民事訴訟法第五百零七條、第五百零二
    條第一項、第九十五條、第七十八條，裁定如主文。
中      華      民      國    九十二    年      三      月    三十一    日
                              臺灣高雄地方法院民事第五庭
~B審判長法官  黃蕙芳
~B      法官  徐美麗
~B      法官  鍾素鳳
右為正本係照原本作成。
本裁定不得抗告。
中      華      民      國    九十二    年      三      月    三十一    日
~B法院書記官  黃麗緞


司法院資訊處製作；財團法人民間司法改革基金會備份。
